臺灣桃園地方法院民事判決　　　　　　　96年度家訴字第12號
原　　　告　乙○○
訴訟代理人　吳尚昆律師
　　　　　　洪榮彬律師
複　代理人　李怡卿律師
被　　　告　行政院國軍退除役官兵輔導委員會桃園縣榮民服務
　　　　　　處即被繼承人陳伯洲之遺產管理人
法定代理人　謝鎚鋒
訴訟代理人　甲○○
上列當事人間請求確認繼承權存在事件，本院於中華民國96年4
月12日言詞辯論終結，判決如下：
    主      文
確認原告對被繼承人陳伯洲之遺產有繼承權存在。
訴訟費用新臺幣陸仟捌佰參拾元由被告負擔。
    事實及理由
一、原告起訴主張：原告之生母劉麗梅與訴外人劉頻斌於民國59
    年5月9日結婚，並於61年1 月19日生下原告，原告依法推定
    為訴外人劉頻斌之婚生女，然原告實係原告之生母劉麗梅與
    被繼承人陳伯洲所生。原告之生父即被繼承人陳伯洲於94年
    11月30日不幸車禍身故，為釐清血緣關係，經法務部調查局
    採集陳伯洲與原告檢體，檢驗鑑定血緣關係，確定原告為被
    繼承人陳伯洲之女，經原告起訴確認其與訴外人劉頻斌親子
    關係不存在，亦經台灣宜蘭地方法院以95年度親字第10號判
    決確認原告非訴外人劉頻斌之婚生女確定在案，且原告幼時
    均由被繼承人陳伯洲所撫育，依民法第1065條第1 項之規定
    應視為認領，則原告因繼承而承受被繼承人陳伯洲之權利及
    義務，應與婚生子女同。被告為被繼承人陳伯洲之遺產管理
    人，原告取得前開確定判決後，向被告請求申領被繼承人之
    遺產，被告以戶籍登記尚有疑義拒絕，致原告無法申領陳伯
    洲之遺產，而有確認原告對陳伯洲繼承權存在之必要等語。
    並聲明：如主文所示。
二、被告則以：目前原告的戶籍登記並未登記父親為被繼承人陳
    伯洲，因此失去繼承之依據等語置辯。並聲明：原告之訴駁
    回。
三、按確認法律關係之訴，非原告有即受確認判決之法律上利益
    者，不得提起，民事訴訟法第247條第1項前段定有明文。本
    件被告以原告的戶籍登記並未登記父親為被繼承人陳伯洲，
    失去繼承權的依據，使原告之繼承權因被告之否認而陷於不
    安，且此一不安之狀態可以法院之確認判決除去之，是原告
    提起本件確認訴訟，自有確認利益存在，合先敘明。
四、原告主張其為其母劉麗梅自被繼承人陳伯洲受胎所生之女，
    原告自幼由被繼承人陳伯洲撫育，已發生視為認領之效果，
    且經台灣宜蘭地方法院95年度親字第10號判決確認原告與法
    律上推定之父劉頻斌之親子關係不存在確定在案等事實，為
    被告所不爭執，並據原告提出戶籍謄本、診斷證明書、相驗
    屍體證明書及臺灣宜蘭地方法院95年度親字第10號民事判決
    及確定證明書等影本在卷可稽，且經法醫師對於陳伯洲遺體
    進行採樣，並委請法務部調查局鑑定原告與陳伯洲間之血緣
    關係結果認「依據遺傳法則，死者陳伯洲與乙○○DNA STR
    十五型別之各項相對應型別無矛盾，經計算其CPI值為14,16
    4以上，因此認為乙○○與死者陳伯洲間極可能（機率99.99
    ％以上）存在一親等血緣關係，即陳伯洲有可能為乙○○之
    生父。」等語，此亦有原告提出之該局94年12月16日調科肆
    字第09400543020 號鑑定通知書影本附卷可參，復經本院調
    閱台灣宜蘭地方法院95年度親字第10號民事案卷核閱無訛，
    自堪信為真實。
五、按遺產繼承人，除配偶外，依左列順序定之：一直系血親卑
    親屬。二父母。三兄弟姊妹。四祖父母。民法第1138條定有
    明文。本件原告既與被繼承人陳伯洲有父女關係存在，依上
    開第1 款規定，原告自為被繼承人陳伯洲遺產之第一順序繼
    承人。從而，原告依民事訴訟法第247 條規定訴請確認其對
    被繼承人陳伯洲之遺產有繼承權，為有理由，應予准許。
六、據上論結，本件原告之訴為有理由，依民事訴訟法第78條，
    判決如主文。
中　　華　　民　　國　　96　　年　　6 　　月　　5 　　日
                  家事法庭法　官　劉佩宜
以上正本係照原本作成
如對本判決上訴，須於判決送達後20日內向本院提出上訴狀
中　　華　　民　　國　　96　　年　　6 　　月　　5 　　日
                          書記官　陳月桂
